【裁判字號】    99,重訴,211
【裁判日期】    991203
【裁判案由】    侵權行為損害賠償
【裁判全文】
臺灣士林地方法院民事判決             99年度重訴字第211號
原      告  開揚國際有限公司
法定代理人  陳志榮
訴訟代理人  楊士擎律師
被      告  涂欣媺
上列當事人間請求侵權行為損害賠償事件，經本院於中華民國99
年11月17日言詞辯論終結，判決如下：
    主  文
原告之訴及其假執行之聲請均駁回。
訴訟費用新臺幣壹拾萬零壹佰柒拾陸元由原告負擔。
    事實及理由
壹、程序部分：
    按訴狀送達後，原告不得將原訴變更或追加他訴，民事訴訟
    法第255 條第1 項前段定有明文。本件原告起訴時係主張以
    侵權行為損害賠償為訴訟標的法律關係，惟原告於起訴狀業
    經送達被告，並經兩次期日之言詞辯論，於第三次辯論期日
    又主張追加不當得利法律關係。兩者法律關係要件內容互異
    ，被告亦未同意，且此項訴之追加將有礙及訴訟之終結，依
    法不予准許。
貳、實體部分：
一、原告起訴主張：被告涂欣媺係原告公司之出納人員，負責公
    司之財務，詎被告竟於民國93年至98年間，利用其掌管該公
    司存摺及金融卡之機會，將原告公司帳戶內之金錢，陸續提
    出或轉入其上海商業儲蓄銀行（以下簡稱上海商銀）帳戶，
    其侵占之金額高達新臺幣（下同）10,015,000元（以下簡稱
    系爭金額），致原告受有損害。為此，基於侵權行為損害賠
    償法律關係，聲明請求：(一)被告應給付原告10,015,000元，
    及自起訴狀繕本送達被告翌日起，至清償日止，按年息5%
    計算之利息；(二)並願供擔保請求宣告假執行。
二、被告則以：原告公司法定代理人為其配偶，被告並非公司之
    出納人員，原告的錢匯入其帳戶後，錢再匯至員工帳戶及客
    戶的帳戶，作為薪資及貨款之用，且均用於公司之債務及家
    用，並無剩餘等語資為抗辯，並聲明：駁回原告之訴。
三、本院得心證之理由：
（一）按當事人主張有利於己之事實者，就其事實有舉證之責任
      ，民事訴訟法第277 條前段定有明文。故依民法第184 條
      第1 項前段規定侵權行為以故意或過失不法侵害他人之權
      利成立要件，主張對造應負侵權行為責任者，應就對造之
      有故意或過失負舉證責任，最高法院58年度台上字第1421
      號著有判例。次按貨幣因具有高度流通性及代替性，所有
      權與占有無法分離，因此法諺有「貨幣屬於其占有者」之
      說，即貨幣之所有權即為占有（鄭玉波著，黃宗樂修訂，
      民法物權，三民書局股份有限公司，民國97年5 月，頁
      487 ）。本件原告主張被告為原告公司之出納，將系爭金
      額私自匯入其帳戶後，即侵吞入己，致原告受有損害，提
      出投保資料表、交易明細表（本院卷第6 、7 、8 頁）為
      證，被告對於原告公司資金有匯入其帳戶之事實，並不爭
      執，但仍以其係經原告之准許，自原告匯入其帳戶，再轉
      匯予客戶及員工，部分並作為家用等語為辯。
（二）經查：原告所有資金匯入被告帳戶之時間長達5 年，為本
      院調閱被告設於上海商銀三民分行帳號00000000000000、
      00000000000000號之帳戶自93年1 月1 日起至98年1 月6
      日止之往來交易明細及餘額在卷可稽（本院卷第129~156
      頁），兩造對於早自93年間即有資金匯入被告帳戶之事實
      ，亦均不爭執，堪認屬實可信，則衡情原告對於被告長時
      間即有自原告公司匯款至被告帳戶之事實，竟毫無所悉，
      並無阻止，所訴是否屬實已顯有疑義。況原告對於被告未
      經原告同意，利用出納業務，將原告資金匯入被告帳戶之
      事實，於審理中並未舉證以明，亦難認定被告有私下未經
      同意匯入自己帳戶之侵害行為。再系爭金額既非能證明被
      告係以非「和平」之方式移轉至被告帳戶，則系爭金額之
      占有即為被告之所有，參照上揭意旨，被告關於系爭金額
      之支配，並無不法可言，則其再行轉匯予他人，亦與原告
      的權利無涉，是原告主張被告之侵權行為云云，於法不合
      ，並不足採。
四、綜上所述，尚查無被告有何不法侵害原告權利之行為，則原
    告基於侵權行為損害賠償法律關係，聲明請求被告應給付
    10,015,000元，及自起訴狀繕本送達於被告之翌日起至清償
    日止，按年息5%計算之利息，為無理由，不應准許。原告之
    訴既不應准許，則其假執行之聲請，即失所依據，併予駁回
    。並依職權確定訴訟費用額100,176 元由原告負擔。
五、本件事證業已明確，兩造其餘主張陳述、所提之證據及聲請
    調查之證據，經本院審酌後，認均不足以影響本判決之結果
    ，均毋庸再予論述，附此敘明。
六、結論：本件原告之訴為無理由，應依民事訴訟法第78條，判
    決如主文。
中    華    民    國    99    年    12    月     3    日
                  民事第一庭  法  官  古振暉
以上正本證明與原本無異。
如對本判決上訴，應於判決送達後20日內向本院提出上訴狀，若
委任律師提起上訴者，應一併繳納上訴審裁判費，否則本院得不
命補正逕行駁回上訴。
中    華    民    國    99    年    12    月    23    日
                              書記官  姜貴泰

司法院資訊處製作；財團法人民間司法改革基金會備份。
